【裁判字號】    98,上易,348
【裁判日期】    990317
【裁判案由】    債務人異議之訴
【裁判全文】
臺灣高等法院高雄分院民事判決         98年度上易字第348號
上  訴  人  甲○○
訴訟代理人  蔡建賢律師
被上訴人    台灣中小企業銀行股份有限公司
法定代理人  乙○○
訴訟代理人  丙○○
上列當事人間債務人異議之訴事件，上訴人對於民國98年11月13
日臺灣高雄地方法院98年度訴字第1749號第一審判決提起上訴，
本院於99年3月3日言詞辯論終結，判決如下：
    主  文
上訴駁回。
第二審訴訟費用由上訴人負擔。
    事實及理由
一、上訴人主張：兩造前因台灣高雄地方法院（下稱高雄地院）
    民國80年度簡字第1140號給付票款民事事件涉訟，於80年5
    月24日成立訴訟上和解，伊同意給付被上訴人新台幣（下同
    ）2,000,000 元（下稱系爭本金債權），及自79年10月2 日
    起至清償日止，按年息5%計算之利息，並製成和解筆錄（下
    稱系爭和解筆錄）。嗣被上訴人遲於98年5 月22日始以系爭
    和解筆錄，聲請強制執行伊之財產，經高雄地院以98年度司
    執字第49427 號強制執行事件（下稱系爭執行事件）受理在
    案。然依民法第125 條、第126 條及第137 條規定，被上訴
    人聲請強制執行之際，系爭和解筆錄所載之系爭本金債權及
    利息債權之請求權，均已逾越15年時效期間，上訴人自得拒
    絕給付，且被上訴人不得以系爭和解筆錄為執行名義聲請強
    制執行伊之財產，系爭執行程序應予撤銷。又系爭和解筆錄
    約定之利息為遲延利息，具有損害賠償之性質，已經發生之
    遲延利息，為民法第146 條之從權利，應隨同系爭本金債權
    之請求權而罹於時效等情。爰依強制執行法第14條第1 項規
    定，求為判決：(一)系爭執行事件之執行名義即系爭和解筆錄
    之債權不存在，被上訴人不得以系爭和解筆錄為執行名義聲
    請強制執行。(二)系爭執行事件應予撤銷。
二、被上訴人則以：系爭和解筆錄所載之系爭本金債權請求權，
    雖罹於時效，惟上訴人行使時效抗辯前，陸續發生之利息債
    權，為獨立債權，請求權時效亦獨立計算。被上訴人於98年
    5 月22日聲請對上訴人為強制執行，並於98年6 月29日收受
    上訴人主張時效抗辯之民事起訴狀繕本，故自上訴人為時效
    抗辯前5 年即93年6 月29日起，算至98年6 月29日止之利息
    債權510,684 元，尚未罹於時效，自得就此部分，聲請強制
    執行上訴人之財產。又被上訴人業於98年7 月22日向原執行
    法院聲請減縮強制執行金額為510,684 元等語，資為抗辯。
三、原審判決駁回上訴人之請求，上訴人不服提起上訴，其上訴
    聲明：(一)原判決廢棄。(二)系爭執行事件之債權不存在，被上
    訴人不得就上開執行名義為強制執行。(三)系爭執行程序應予
    撤銷。被上訴人則答辯聲明：上訴駁回。
四、兩造不爭執事項：
  (一)兩造前因高雄地院80年度簡字第1140號給付票款民事事件涉
    訟，於80年5 月24日成立訴訟上和解，上訴人同意給付被上
    訴人2,000,000 元及自79年10月2 日起至清償日止，按年息
    5%計算之利息。
  (二)被上訴人於98年5 月22日以系爭和解筆錄，聲請原執行法院
    以系爭執行程序強制執行上訴人之財產，嗣被上訴人於98年
    7 月22日向原執行法院聲請減縮強制執行金額為510,684 元
    。
  (三)系爭本金債權之請求權，已罹於時效。
  (四)如認被上訴人之抗辯有理由，依系爭和解筆錄所生尚未罹於
    時效之利息債權為510,684 元。
五、兩造爭執事項：系爭和解筆錄債權之利息債權請求權是否已
    罹於消滅時效？茲分述如下：
  (一)按消滅時效完成，僅債務人取得拒絕履行之抗辯權，得執以
    拒絕履行，其原有之債權並不消滅，債務人若不行使其抗辨
    權，法院自不得以消滅時效業已完成，即認請求權已歸消滅
    （最高法院29年度上字第1192號判例意旨及85年度台上字第
    389 號判決意旨參照）。故關於消滅時效完成後而發生之效
    力，係採抗辯權發生主義，即消滅時效完成後，權利自體本
    身不消滅，其訴權亦不消滅，僅使義務人取得給付抗辯權而
    已。經查，本件兩造前因高雄地院80年度簡字第1140號給付
    票款民事事件涉訟，於80年5 月24日成立訴訟上和解，上訴
    人同意給付被上訴人2,000,000 元及自79年10月2 日起至清
    償日止，按年息5%計算之利息，被上訴人於98年5 月22日以
    系爭和解筆錄，聲請原執行法院以系爭執行程序強制執行上
    訴人之財產等情，為兩造所不爭執；而上訴人於98年6 月29
    日始對被上訴人為時效抗辯，有上訴人之民事起訴狀及其繕
    本送達證書可稽（原審卷第3 至5 頁、第13頁）。依上說明
    ，在上訴人於98年6 月29日為時效抗辯前，被上訴人之請求
    權並不因時效之經過而消滅。上訴人主張被上訴人之利息債
    權請求權應於95年5 月25日原本債權之請求權因時效而消滅
    時，溯及既往而消滅云云，尚無可採。又依前所述，消滅時
    效完成後，權利自體本身不消滅，其訴權亦不消滅，僅使義
    務人取得給付抗辯權而已。是上訴人請求確認系爭執行事件
    之債權不存在，洵屬無據。
  (二)次按，已發生之利息及違約金債權，皆為獨立之債權，非民
    法第295 條第1 項所謂之從屬債權；原本債權已罹於時效，
    但於債務人為時效抗辯前，其利息及違約債權仍陸續發生，
    而已發生之利息及違約金並非民法第146 條所稱之從權利，
    其請求權與原本請求權各自獨立，消滅時效亦分別起算，原
    本請求權雖已罹於消滅時效，已發生之利息及違約金請求權
    並不因而隨同消滅（最高法院71年度台上字第4215號、96年
    度台上字第2540號、97年度台上字第477 號判決意旨參照）
    。次按最高法院22年上字第1484號判例既有「所謂利息包括
    遲延利息在內」之文句，可見遲延利息亦為利息，縱解釋遲
    延利息係賠償債務給付遲延所生相當利息之損害，亦應有民
    法第126 條所定短期消滅時效之適用（最高法院66年9 月26
    日第7 次民庭決議要旨參照）。準此，系爭和解筆錄約定之
    利息債權，在上訴人為時效抗辯前仍陸續發生，且已發生之
    利息債權，其請求權與系爭本金債權之請求權各自獨立，並
    不因系爭本金債權之請求權罹於時效而隨同消滅，且不論是
    否屬法定遲延利息均無不同。本件上訴人於98年6 月29日為
    時效抗辯，依民法第126 條規定，上訴人為時效抗辯之前5
    年即93年6 月29日起，算至98年6 月29日止之利息債權，尚
    未罹於時效，而該利息債權金額為510,684 元，為兩造所不
    爭執（原審卷第24、43頁），是被上訴人以系爭和解筆錄為
    執行名義，就此利息債權510,684 元，聲請強制執行上訴人
    財產，於法無違。上訴人主張：系爭和解筆錄所載之利息債
    權為法定遲延利息，應隨同系爭本金債權之請求權而罹於時
    效云云，自無可採。是上訴人請求被上訴人不得就上開執行
    名義為強制執行，及系爭執行程序應予撤銷，亦屬無據。
六、綜上所述，上訴人請求確認系爭執行事件之債權不存在、被
    上訴人不得就上開執行名義為強制執行，及系爭執行程序應
    予撤銷，均無理由，不應准許。原審為上訴人敗訴之判決，
    並無不合。上訴意旨，仍執前詞指摘原判決不當，求予廢棄
    改判，為無理由，應予駁回。
七、據上論結，本件上訴為無理由，依民事訴訟法第449 條第1
    項、第78條，判決如主文。
中    華    民    國    99    年    3     月    17    日
                            民事第五庭
                                審判長法官  蔡明宛
                                法      官  魏式璧
                                法      官  曾錦昌
以上正本證明與原本無異。
本件不得上訴。
中    華    民    國    99    年    3     月    17    日
                                書  記  官  黎  珍

司法院資訊處製作；財團法人民間司法改革基金會備份。
